【裁判字號】    90,上易,1011
【裁判日期】    900406
【裁判案由】    違反公司法
【裁判全文】
臺灣高等法院刑事判決                            九十年度上易字第一一一號
    上  訴  人
    即  被  告  甲○○
右上訴人因違反公司法案件，不服臺灣桃園地方法院八十九年度易字第二六０七號，
中華民國九十年一月三十一日第一審判決（起訴案號：臺灣桃園地方法院檢察署八十
九年度偵字第八三二九號）提起上訴，本院判決如左：
    主  文
原判決撤銷。
甲○○公司負責人違反公司不得經營登記範圍以外之業務規定，處拘役參拾日，如易
科罰金，以參佰元折算壹日。
        事  實
一、甲○○於民國八十四年間曾因妨害兵役案件，經台灣台北地方法院判處拘役參拾
    日，如易科罰金以參佰元折算壹日，於八十五年二月七日易科罰金執行完畢。甲
    ○○係設於桃園縣觀音鄉富源村富源二二之二二號一樓之寶鑫國際企業有限公司
    （以下簡稱寶鑫公司）之董事，為寶鑫公司之負責人，明知寶鑫公司登記之營業
    項目為「一、模具批發業。二、染料、顏料批發業。三、玩具、娛樂用品批發業
    （賭博性及色情性除外）。四、包裝材料批發業。五、機械批發業。六、塑膠原
    料批發業。七、成衣批發業。八、鞋類批發業。九、服飾批發業。十、汽、機車
    零件配備批發業（舊貨除外）。」等業務，並未包括「塑膠粒射出成型」之加工
    業務，竟自八十九年三月中旬起，擅自在該公司所承租位於桃園縣觀音鄉崙坪村
    十鄰一七六之五號之倉庫內，僱用工人從事塑膠粒射出成型加工業務，而經營登
    記範圍以外之業務。因民眾向桃園縣政府檢舉，而於八十九年五月五日在上開倉
    庫，為桃園縣政府違規工廠聯合取締小組人員當場查獲。
二、案經桃園縣政府報請經濟部中部辦公室函送台灣桃園地方法院檢察署檢察官偵查
    起訴。
        理  由
一、訊據上訴人即被告甲○○固坦承係寶鑫公司負責人，並自八十九年三月間起承租
    上開倉庫使用，惟否認寶鑫公司有經營登記範圍以外之塑膠粒射出成型加工業務
    ，辯稱：寶鑫公司有從事塑膠粒射出成型機及塑膠原料買賣，並未從事塑膠粒射
    出成型加工業務，僅有機器買賣之用，做測試等語。經查，被告係設於桃園縣觀
    音鄉富源村富源二二之二二號一樓之寶鑫公司之董事，寶鑫公司登記之營業項目
    為「一、模具批發業。二、染料、顏料批發業。三、玩具、娛樂用品批發業（賭
    博性及色情性除外）。四、包裝材料批發業。五、機械批發業。六、塑膠原料批
    發業。七、成衣批發業。八、鞋類批發業。九、服飾批發業。十、汽、機車零件
    配備批發業（舊貨除外）。」等業務，並未包括「塑膠粒射出成型」之加工業務
    等情，有桃園縣政府營利事業登記抄本一件、寶鑫公司變更登記表影本一件在卷
    可憑。次查，寶鑫公司有在該公司位於桃園縣觀音鄉崙坪村十鄰一七六之五號之
    倉庫內，僱用工人從事塑膠粒射出成型加工業務，而經營登記範圍以外之業務。
    因民眾向桃園縣政府檢舉，而於八十九年五月五日，在上開倉庫為桃園縣政府違
    規工廠聯合取締小組人員當場查獲等情，經當日到現場查獲之桃園縣政府建設局
    工業課人員吳國雄、建管課人員戴邦榮及承辦本件移送業務之該府商業課人員杜
    建宏於原審分別結證屬實，復有桃園縣政府八十九年五月十六日八九府建工字第
    八六九八一號函附違規工廠聯合勘查紀錄表影本一件、現場照片影本四件、桃園
    縣政府建設局工業課違章工廠電話檢舉案紀錄單影本一件在卷可稽。且記載員工
二人，主要產品為塑膠粒射出成型加工，主要機器設備為壓縮機一台、成型機一
    台之上開違規工廠聯合勘查紀錄表上並經被告簽名切結，雖被告仍辯稱係稽查人
    員要求簽名，伊沒看內容就簽名，內容記載不實云云。然被告擔任公司負責人，
    具相當智識能力，當知被查獲違規工廠有法律責任，豈有不提出異議而輕易簽名
    之理。又由卷附照片影本顯示，有數袋塑膠原料已被打開使用，且現場並僱用工
    人二人，其規模顯非被告所稱僅係機器測試。是寶鑫公司確有經營登記範圍以外
    之塑膠粒射出成型加工業務，至為灼然。被告所辯，乃卸責之責，不足採信。被
    告犯行堪以認定，應依法法論科。
二、按公司不得經營登記範圍以外之業務，公司法第十五條第一項規定甚明。被告甲
    ○○為寶鑫公司之負責人，其違反上開規定，擅自經營登記範圍以外之塑膠粒射
    出成型加工業務，係犯公司法第十五條第三項之罪。按刑法第四十一條第一項業
    已修正為：「犯最重本刑為五年以下有期徒刑之罪，而受六個月以下有期徒刑或
    拘役之宣告，因身體、教育、職業、家庭之關係或其他正當事由，執行顯有困難
    者，得以一元以上三元以下折算一日，易科罰金。但確因不執行所宣告之刑，難
收矯治之效，或難以維持法秩序者，不在此限。」，並於九十年一月十日公布，
    同年月十二日生效。是被告犯罪後法律已有變更，新法有利於被告，依刑法第二
    條第一項前段規定，應適用新法，併予說明。原審以被告罪證明確，予以論罪科
    刑，固非無見，惟寶鑫公司經營登記範圍以外業務之工廠係位於桃園縣觀音鄉崙
    坪村十鄰一七六之五號，原審誤認係在桃園縣觀音鄉富源村富源二二之二二號一
    樓，尚有未洽。被告上訴意旨否認犯罪雖無可取，惟原判決既有上述可議之處，
    自應由本院將原判決撤銷，並自為判決。爰審酌被告之素行、犯罪之動機、目的
    、經營之期間不長，所生危害尚非嚴重及犯罪後之態度等一切情狀，量處如主文
    所示之刑，並諭知易科罰金之折算標準。
據上論斷，應依刑事訴訟法三百六十九條第一項前段、第三百六十四條、第二百九十
九條第一項前段，公司法第十五條第三項、第一項，刑法第二條第一項前段、第十一
條前段、第四十一條第一項前段、罰金罰鍰提高標準條例第二條，判決如主文。
本案經檢察官何明楨到庭執行職務。
中      華      民      國      九十      年      四      月      六    日
                              臺灣高等法院刑事第二十庭
                                  審判長法  官  葉  麗  霞
                                        法  官  余  來  炎
                                        法  官  李  錦  樑
右正本證明與原本無異。
不得上訴。
                                        書記官  郭  台  發
中      華      民      國      九十      年      四      月      九    日
附錄本案論罪科刑法條全文
公司法第十五條
公司不得經營登記範圍以外之業務。
公司之資金，不得貸於股東或其他個人。
公司負責人違反前二項規定時，處一年以下有期徒刑，拘役或科或併科伍萬元以下罰
金，並賠償公司因此所受之損害。


司法院資訊處製作；財團法人民間司法改革基金會備份。
